【裁判字號】    97,訴,3647
【裁判日期】    971104
【裁判案由】    廢棄物清理法
【裁判全文】
臺灣板橋地方法院刑事判決              97年度訴字第3647號
公  訴  人  臺灣板橋地方法院檢察署檢察官
被      告  甲○○
            乙○○
            丙○○原名潘春興.
上列被告等因違反廢棄物清理法案件，經檢察官提起公訴（97年
度偵字第18869 號），被告於準備程序中就被訴事實為有罪之陳
述，經本院合議庭裁定由受命法官獨任進行簡式審判程序，並判
決如下：
    主      文
甲○○、乙○○、丙○○共同未依廢棄物清理法第四十一條第一
項規定領有廢棄物清除許可文件，從事廢棄物清除，各處有期徒
刑壹年貳月，均緩刑年，緩刑期間皆付保護管束，緩刑期內並
均應向檢察官所指定之公益團體、地方自治團體或社區提供捌拾
小時之義務勞務。
    事      實
一、甲○○、乙○○及丙○○均明知從事廢棄物清除業務者，應
    向直轄市、縣（市）主管機關或中央主管機關委託之機關申
    請核發公民營廢棄物清除機構許可文件後，始得受託清除廢
    棄物業務，且其等均未領有廢棄物清除許可文件，竟共同基
    於從事清除廢棄物之犯意聯絡，由甲○○駕駛不知情之國家
    汽車有限公司所有之車牌號碼ZZ-5037 號小貨車搭載乙○○
    及丙○○，於民國97年6 月22日上午11時許，在桃園縣八德
    市某整修工地，以每人新臺幣（下同）1,500 元為代價，受
    託載運該工地之木板、木材、木條等建築廢棄物，並於同日
    下午3 時15分許，將上開建築廢棄物載運至臺北縣土城市○○路81號旁國有土地（臺北縣土城市○○段1256地號）傾倒
    棄置，以此方式從事該等廢棄物之清除，旋為警當場查獲，
    始悉上情。
二、案經上開土地管理機關國防部軍備局訴由臺北縣政府警察局
    土城分局報請臺灣板橋地方法院檢察署檢察官偵查起訴。
    理      由
一、本案被告甲○○、乙○○及丙○○所犯均係死刑、無期徒刑
    、最輕本刑為3 年以上有期徒刑以外之罪，其等於準備程序
    就前揭被訴事實為有罪之陳述，經受命法官告知簡式審判程
    序之旨，並聽取其等與公訴人之意見後，本院認無不得或不
    宜改依簡式審判程序進行之情事，依刑事訴訟法第273 條之
    1 第1 項、第284 條之1 規定，裁定本案由受命法官獨任進
    行簡式審判程序，合先敘明。
二、上揭事實，業據被告甲○○、乙○○及丙○○於警詢、偵訊
    及本院審理時供承不諱，核與證人黃啟桐、陳賴美貞於警詢
    時證述情節相符，並有臺北縣土城市違反廢棄物清理法案件
    告發單、土城市公所清潔隊一般、事業廢棄物案件稽查紀錄
    、出租約定書、查扣代保管條、車籍查詢單、地籍圖、公務
    電話紀錄單、土地登記第二類謄本各1 份及現場照片14張附
    卷可稽。足認被告3 人自白核與事實相符，堪以採信。本案
    事證明確，被告3 人犯行，均洵堪認定。
三、查廢棄物清理法第46條第4 款所謂之「清除」，指事業廢棄
    物之收集、運輸行為；至於「處理」則包含1.中間處理：指
    事業廢棄物在最終處置前，以物理、化學、生物、熱處理或
    其他處理方法，改變其物理、化學、生物特性或成分，達成
    分離、減積、去毒、固化或安定之行為；2.最終處置：指衛
    生掩埋、封閉掩埋、安定掩埋或海洋棄置事業廢棄物之行為
    ；3.再利用：指事業機構產生之事業廢棄物自行、販賣、轉
    讓或委託做為原料、材料、燃料、填土或其他經中央主管機
    關及目的事業主管機關認定之用途行為，並應符合其規定者
    （見行政院環境保護署發布之「事業廢棄物貯存清除處理方
    法及設施標準」）。被告等駕駛車輛載運木板、木材、木條
    等建築廢棄物至前開地點傾倒棄置之行為，均應該當廢棄物
    清理法第46條第4 款所定之「清除」行為（最高法院96年度
    臺上字第2677號判決意旨參照）。是核被告甲○○、乙○○
    及丙○○所為，均係犯廢棄物清理法第46條第4 款之未領有
    廢棄物清除許可文件，從事廢棄物清除罪。公訴人認被告等
    係犯同條款之未領有廢棄物清除、處理許可文件而從事廢棄
    物清除、處理罪，容有誤會。又被告3 人就前開犯行，有犯
    意聯絡及行為分擔，應依刑法第28條規定論以共同正犯。爰
    審酌被告等為一己之私利，擅自傾倒廢棄物於前揭土地，嚴
    重破壞環境衛生，並妨害主管機關對於廢棄物之監督管理；
    惟念及其等所傾倒之廢棄物數量及所佔面積均非甚多，且犯
    後均已坦承犯行，態度良好，暨其等犯罪之動機、目的、素
    行等一切情狀，分別量處如主文所示之刑，以示警懲。末查
    被告甲○○、乙○○前均未曾因故意犯罪而受有期徒刑以上
    刑之宣告，被告丙○○前雖因殺人案件，經判處有期徒刑6
    年，然其於上開徒刑執行完畢後5 年內，無因故意犯罪受有
    期徒刑以上刑之宣告，有其等之臺灣高等法院被告前案紀錄
    表各乙份附卷可稽。被告等因一時圖便，短於思慮，致觸犯
    本案犯行，經此偵審程序，業已感受其等警惕之心，信無再
    犯之虞，本院因認前開對其等宣告之刑，以暫不執行為適當
    ，爰併予宣告緩刑3 年，以啟自新。惟為確實導正其等偏差
    行為與觀念，並依刑法第74條第2 項第5 款規定，命被告等
    應於緩刑期間向檢察官指定之公益團體、地方自治團體或社
    區分別提供80小時之義務勞務，並依刑法第93條第1 項第2
    款規定付保護管束。另車牌號碼ZZ-5037 號小貨車，雖係被
    告等供本案犯罪所用之物，然並非被告等所有，有車籍資料
    在卷可查，自不得宣告沒收，附此敘明。
據上論斷，應依刑事訴訟法第273 條之1 第1 項、299 條第1 項
前段，廢棄物清理法第46條第4 款，刑法第11條前段、第28條、
、第74條第1 項第1 款、第2 款、第2 項第5 款、第93條第1 項
第2 款，判決如主文。
本案經檢察官靳開聖到庭執行職務。
中    華    民    國    97    年    11    月    4    日
                  刑事第五庭    法  官  謝梨敏
以上正本證明與原本無異。
如不服本判決，應於判決送達後10日內，向本院提出上訴狀。
                                書記官  林壯隆
中    華    民    國    97    年    11    月    4    日
附錄本案所犯法條全文
廢棄物清理法第46條
有下列情形之一者，處1 年以上5 年以下有期徒刑，得併科新臺
幣3 百萬元以下罰金：
一、任意棄置有害事業廢棄物。
二、事業負責人或相關人員未依本法規定之方式貯存、清除、處
    理或再利用廢棄物，致污染環境。
三、未經主管機關許可，提供土地回填、堆置廢棄物。
四、未依第41條第1項規定領有廢棄物清除、處理許可文件，從
    事廢棄物貯存、清除、處理，或未依廢棄物清除、處理許可
    文件內容貯存、清除、處理廢棄物。
五、執行機關之人員委託未取得許可文件之業者，清除、處理一
    般廢棄物者；或明知受託人非法清除、處理而仍委託。
六、公民營廢棄物處理機構負責人或相關人員、或執行機關之
    人員未處理廢棄物，開具虛偽證明。


司法院資訊處製作；財團法人民間司法改革基金會備份。
